臺灣高等法院刑事判決　　　　　　　　96年度上訴字第1238號
上　訴　人
即　被　告　甲○○
上列上訴人，因違反著作權法案件，不服臺灣士林地方法院95年
度訴字第1019號，中華民國95年12月27日第一審判決（起訴案號
：臺灣士林地方法院檢察署95年度偵字第8321號），提起上訴，
本院判決如下：
    主  文
原判決撤銷。
甲○○連續擅自以出租之方法侵害他人之著作財產權，處有期徒
刑柒月，扣案如附表二所示之音樂光碟壹仟貳佰捌拾片，沒收。
又連續意圖銷售而擅自以重製於光碟之方法侵害他人之著作財產
權，處有期徒刑壹年貳月，扣案如附表一所示之盜版光碟壹仟伍
佰柒拾壹片、一對一燒錄機貳台、一對三燒錄機壹台、空白光碟
參佰片，均沒收。主刑部分應執行有期徒刑壹年陸月。
    事  實
一、甲○○原係臺北縣淡水鎮○○路205 巷6之2號「VALOU CD交
    換共和國」音樂光碟交換中心負責人，明知如附表一、二之
    音樂著作，分別由滾石國際音樂股份有限公司（下稱滾石公
    司）、華納國際音樂股份有限公司（下稱華納音樂公司）、
    上華國際企業股份有限公司（下稱上華公司）、福茂唱片音
    樂股份有限公司（下稱福茂公司）、科藝百代股份有限公司
    （下稱科藝百代公司）、新力博德曼音樂娛樂股份有限公司
    （下稱新力博德曼公司）、豐華唱片股份有限公司（下稱豐
    華公司）、環球國際唱片股份有限公司（下稱環球公司）、
    艾迴股份有限公司（下稱艾迴公司）、華研國際音樂股份有
    限公司（下稱華研公司）等10家公司享有著作財產權，未經
    上開公司之同意或授權，不得擅自重製、出租。甲○○竟未
    經上開公司同意或授權，基於概括犯意，自民國（下同）90
    年5 月起，在上址以每片音樂光碟新臺幣（下同）10元到30
    元租金，連續出租附表二所列正版音樂光碟予不特定消費者
    。另行起意，基於概括犯意，自92年5 月起，連續在上址以
    每片20元價格，為消費者燒錄正版音樂光碟牟利。嗣為警於
    95年6月28日下午6時10分許，持臺灣士林地方法院法官核發
    搜索票前往上址搜索，當場扣得如附表一所列甲○○擅自燒
    錄以供出售之盜版音樂光碟1571片（起訴書及原審，均誤為
    1434片）、如附表二所列供出租音樂光碟1280片（起訴書及
    原審均誤為1303片）、1對1燒錄機2臺、1對3燒錄機1臺、空
    白光碟片300片。
二、案經滾石公司、華納音樂公司、上華公司、福茂公司、科藝
    百代公司、新力博德曼公司、豐華公司、環球公司、艾迴公
    司、華研公司訴由內政部警政署保安警察大隊第二總隊第一
    大隊第一中隊報告台灣士林地方法院檢察署檢察官偵查起訴
    。
    理  由
一、上開犯罪事實，業據上訴人即被告（下稱被告）甲○○先後
    於偵審中供承不諱，核與告訴代理人乙○○、丙○○指訴之
    情節相符，並有台灣士林地方法院95年聲搜字第716 號搜索
    票、扣押物品目錄表、搜索扣押筆錄、現場相片在卷可稽，
    且經檢察官勘驗屬實，製有勘驗筆錄可稽（參見偵查卷82頁
    ），復有附表一、二之盜版音樂光碟、出租音樂光碟，及燒
    錄機3台、空白光碟300片扣案可憑，事證極為明確。再者，
    起訴書及原審判決就附表一、二之內容及數量有誤載情節，
    亦據告訴代理人乙○○於本院審理時到庭陳明在卷，並提出
    正確數量、內容資料為憑，從而，被告上開犯行，均堪認定
    ，自應依法論科。
二、被告行為後，刑法部分條文於94年2月2日經總統公布修正，
    並自95年7月1日起施行，其中與本案有關第2 條、第33條、
    第51條規定均已修正；又刑法施行法增訂第1條之1，亦於95
    年6 月14日經總統公布，並自同年7月1日起施行。按行為後
    法律有變更者，適用行為時之法律，但行為後法律有利於行
    為人者，適用最有利於行為人之法律，刑法第2條第1項定有
    明文。此條規定係規範行為後法律變更所生新舊法律比較適
    用之準據法，是刑法第二條本身雖經修正，但刑法第二條既
    屬適用法律之準據法，本身尚無比較新舊法之問題，於新法
    施行後，應一律適用裁判時之現行刑法第二條之規定，為「
    從舊從輕」之比較。另按，本次刑法修正比較新舊法，應就
    罪刑有關之共犯、未遂犯、想像競合犯、牽連犯、連續犯、
    結合犯，以及累犯加重、自首減輕暨其他法定加減原因（如
    身分加減）與加減例等一切情形，綜其全部罪刑之結果而為
    比較（最高法院95年5月23日第八次刑庭會議決議參照）。
    經查：
(一)著作權法第92條，法定刑為三年以下有期徒刑、拘役或科或
    併科新台幣75萬元以下罰金，修正刑法第33條第5 款規定：
    「主刑之種類如下：五、罰金：新臺幣一千元以上，以百元
    計算之」，則修正後著作權所得科之罰金刑最低為新臺幣一
    千元，然依修正前刑法第33條第5 款規定之罰金最低額銀元
    一元計算，折算為新臺幣後，修正前罰金刑最低額僅為新臺
    幣三元，遠低於修正後罰金刑最低額一千元，比較修正前、
    後刑罰法律，自以修正前法律，較有利於被告。
(二)修正前刑法第56條連續犯規定經修正公布刪除，修正前刑法
    第56條連續犯規定以一罪論，被告上開犯行，因行為後新法
    已刪除連續犯之規定，此刪除雖非犯罪構成要件變更，但顯
    已影響行為人刑罰之法律效果，自屬法律有變更，是上開規
    定於修正刪除後，刑法就行為罪數，除接續犯、想像競合犯
    、結合犯等實質上或裁判上一罪，以一罪論處，原則上採取
    一罪一罰及數罪併罰，故修正前之處罰結果，對被告較為有
    利。
(三)想像競合犯規定，新法增列但書「不得科以較輕罪名所定最
    輕本刑以下之刑」，係科刑之限制，為法理之明文化，非屬
    法律之變更，應適用裁判時法。又著作權法於95年5 月30日
    修正第98條沒收之規定，並自95年7月1日起施行，而沒收係
    從刑，依主刑所適用法律，非屬法律之變更，本件自應適用
    修正前之規定。
(四)被告行為後，刑法有關數罪併罰規定亦已修正，其中刑法第
    51條第5 款規定由「宣告多數有期徒刑者，於各刑中之最長
    期以上，各刑合併之刑期以下，定其刑期。但不得逾20年」
    ，修正為「宣告多數有期徒刑者，於各刑中之最長期以上，
    各刑合併之刑期以下，定其刑期。但不得逾30年」，新舊法
    比較結果，以舊法有利於行為人。綜上比較適用結果，各應
    適用修正前後之法律有關規定。
三、茲查，著作原件或其合法著作重製物之所有人，得出租該原
    件或重製物，但錄音及電腦程式著作，不適用之，著作權法
    第60條第1 項但書，定有明文。是核被告所為，係犯著作權
    法第92條擅自以出租之方法侵害他人之著作財產權罪、同法
    第91條第3項第2項意圖銷售而擅自以重製於光碟之方法侵害
    他人之著作財產權罪。被告以一行為侵害數同種法益，均為
    同種想像競合犯，均應從一重論處。其先後多次出租侵害及
    重製侵害犯行，時間緊接，所犯為構成要件相同之罪，應均
    依修正前刑法連續犯規定，各論以一罪，並均依法加重其刑
    。所犯上開二罪，犯意各別，行為互殊，應分論併罰。原審
    經審理結果，認被告罪證明確，予以論科，固非無見，但查
    ，起訴書附表一、二之總數量，固與扣押清單所載，形式上
    相符，但附表一、二之折頁部分，均有名稱、數量之脫漏，
    以致總數量及名稱如何，難以確認，經本院核對、查明數量
    及名稱，確與起訴書附表一、二之內容，各有增減，則原審
    未詳查，即依此認定數量及名稱，自有違誤。被告提起上訴
    ，請求宣告緩刑，惟查，被告之前，即有同類前科（因撤回
    告訴，經檢察官為不起訴處分），本案犯罪時間甚長，查獲
    光碟片數量非微，被告亦未與告訴人達成和解，難認可採，
    但原判決既有上開可議，即屬無可維持，應由本院撤銷改判
    。爰審酌被告為圖私利，未能對他人著作財產權予以尊重，
    擅自出租、重製，誠屬不該，侵害期間分別長達5年、3年之
    久，且扣得光碟片計達2851片（1280+1571 = 2851），惡性
    重大，念及被告無前科紀錄，有台灣高等法院被告全國前案
    紀錄表可稽，犯後始終坦承犯行態度等一切情狀，就出租部
    分，量處有期徒刑七月，重製部分量處有期徒刑一年二月，
    定其執行刑為有期徒刑一年六月，以示懲儆。扣案如附表二
    所示音樂光碟1280片、附表一所示之盜版光碟1571片、一對
    一燒錄機2台、一對三燒錄機1台，係被告犯著作權法第91條
    、第92條供犯罪所用，及因犯罪所得之物，此經被告供承在
    卷，應依修正前同法第98條規定宣告沒收。扣案空白光碟片
    300 片，為被告所有供犯罪預備之物，亦據被告供承在卷，
    依刑法第38條第1項第2款規定，宣告沒收。
據上論斷，應依刑事訴訟法第369條第1項前段、第364條、第299
條第1項前段，著作權法第91條第3項第2 項、第92條，修正前著
作權法第98條，刑法第11條前段、第2條第1項、第55條、第38條
第1項第2款，修正前刑法第56條、第51條第5款，判決如主文。
本案經檢察官呂文忠到庭執行職務
中　　華　　民　　國　　96　　年　　5 　　月　　30　　日
　　　　　　　　　刑事第十四庭  審判長法　官  陳志洋
　　　　　　　　　　　　　　　　　    法　官  沈宜生
　　　　　　　 　 　　　　　　　　　　法　官  蔡聰明
以上正本證明與原本無異。
第91條部分，檢察官及被告如不服本判決，應於收受送達後十日
內向本院提出上訴書狀，其未敘述上訴之理由者並得於提起上訴
後十日內向本院補提理由書（均須按他造當事人之人數附繕本）
。
第92條部分，檢察官及被告均不得上訴。
                                      書記官  陳建邦
中　　華　　民　　國　　96　　年　　6 　　月　　1 　　日
附錄：本案論罪科刑法條全文
著作權法第91條：
擅自以重製之方法侵害他人之著作財產權者，處3 年以下有期徒
刑、拘役，或科或併科新臺幣75萬元以下罰金。
意圖銷售或出租而擅自以重製之方法侵害他人之著作財產權者，
處6月以上五年以下有期徒刑，得併科新臺幣20萬元以上2百萬元
以下罰金。
以重製於光碟之方法犯前項之罪者，處6月以上5年以下有期徒刑
，得併科新臺幣50萬元以上5百萬元以下罰金。
著作僅供個人參考或合理使用者，不構成著作權侵害。
著作權法第92條：
擅自以公開口述、公開播送、公開上映、公開演出、公開傳輸、
公開展示、改作、編輯、出租之方法侵害他人之著作財產權者，
處3 年以下有期徒刑、拘役、或科或併科新臺幣75萬元以下罰金
。
